【裁判字號】    88,訴,3525
【裁判日期】    890127
【裁判案由】    給付電腦軟體
【裁判全文】
臺灣臺北地方法院民事判決  八十八年度訴字第三五二五號
    原      告  天觀國際有限公司
    法定代理人  甲○○
    訴訟代理人  呂蕙芳
    被      告  乙○○
    訴訟代理人  吳宏城  律師
右當事人間給付電腦軟體事件，本院判決如左：
    主      文
原告之訴及假執行之聲請均駁回。
訴訟費用由原告負擔。
    事      實
甲、原告方面：
  一、聲明：
    （一）被告應給付原告最新完整之ＵＮＩＸ中文介面管理系統軟體中之Ｆree Ｂ
          ＳＤ3.1& Webwizard最後修正之完成版（規格如附件）、執行碼、開機檔
          及使用手冊（以下簡稱系爭電腦軟體）。
    （二）訴訟費用由被告負擔。
    （三）願供擔保請准宣告假執行。
  二、陳述：
    （一）緣原告與被告於民國（下同）八十八年四月十四日簽定一紙ＵＮＩＸ中文
          介面管理系統軟體授權契約，惟被告迄今拒不交付其業已完成之Ｆree Ｂ
          ＳＤ3.1& Webwizard最後修正之完成版（規格詳如附件）、執行碼、開機
          檔及使用手冊予原告。
    （二）按「債權人基於債之關係，得向債務人請求給付」民法第一百九十九條第
          一項定有明文，本件原告與被告於八十八年四月十四日簽定一紙電腦授權
          契約，該約第一條明載：「甲方（即被告）授權乙方（即原告）之網路中
          文控制系統軟體程式系統、名稱、規格、內容、功能、版本及其附隨之技
          術文件及使用手冊」等語，即知被告既將電腦軟體授權與原告，則自負有
          交付系爭電腦軟體之義務，是原告依首揭條文規定，自得向被告請求給付
          系爭電腦軟體，再依合約第五條載明：「甲方於本契約有效期間對本授權
          軟體如有更新或改良版本推出時，甲方應通知乙方，並提供更新或改良軟
          體所需之服務」，自上揭約定即知被告除負有交付系爭電腦軟體予原告之
          義務之外，且電腦軟體若經更新或改良，亦須係最新之電腦軟體版本，為
          此請求判決如訴之聲明。
    （三）對被告抗辯之陳述：
          １被告與原告雙方於八十八年五月三十一日向大眾電腦股份有限公司借用
            ＩＢＭ─ＮＥＴＦＩＮＩＴＹ─５０００設備主機乙套，以供天觀國際
            有限公司測試該公司之產品、網路管理精靈，此有被告親立之借貸證明
            書可稽，嗣被告刻意將系爭電腦軟體留於該機器中，事為原告發覺，原
            告與大眾電腦股份有限公司立有證明單乙紙內載：「茲證明本公司（指
            原告）於貴公司（指大眾公司）ＩＢＭ─ＮＥＴＦＩＮＩＴＹ─５００
            ０設備裡清除六月四日由乙○○先生所拷具以供貴公司測試用之ＵＮＩ
            Ｘ中文介面軟體網路管理精靈系統」等語，即知被告所辯電腦軟體尚未
            完成，自屬不可採。
          ２雙方於八十八年四月十四日簽立之系爭電腦軟體授權契約，詳載：「第
            二條，甲方得自行使用本授權軟體，但不論在任何情況下皆不得授權使
            用第三人為任何方式之重製、拷貝、銷售、移轉、修改、販賣或提供作
            為擔保之用途，乙方對本授權軟體所得使用、重製、銷售、販賣之區域
            不得限於中華民國台灣地區，又「第五條，甲方於本契約有效期間對本
            授權軟體如有更新或改良版本推出時，甲方應通知乙方，並提供更新或
            改良軟體所需之服務」等情，此係依雙方合約內容，被告應負之基本義
            務，惟因上揭契約就銷售利潤等不足尚待補充，嗣即由被告將載有創作
            環境之原始碼ＣＤ及規格證明文件交付予原告，並有原告將上述ＣＤ、
            規格證明文件交付予律師處存檔，雙方並於八十八年五月十九日針對上
            開契約不足之處，簽定一紙備忘錄，該備忘錄內載；「舊授權合法書中
            相關內容上的錯失，雙方同意另定授權合約：：拆帳方式７／３（天／
            量）：：」等語，即知雙方於八十八年五月三十日廢除四月十四日之合
            約，係基於該合約尚有待補強部分，以該合約之基礎，再加上備忘錄所
            載須補強部分，另定更完善之新約，而被告嗣後提出之電腦軟體授權契
            約草案，乃變更雙方當時之協議，不僅取消獨家代理權，且限制授權契
            約及時間，及取消系爭標的之重製、拷貝、出租、銷售、移轉、讓與、
            販賣等，完全與當初協議之內容不符，至此原告始知悉受騙，遂以存證
            信函撤銷八十八年五月三十日雙方之協議書，惟被告拒不收件，直至八
            十八年九月十五日方始送達於被告而解除五月三十日之協議書。
  三、證據：提出八十八年五月三十一日借貸證明單乙紙、八十八年六月十日證明單
      乙紙、八十八年四月十四日電腦軟體授權契約書乙份、八十八年五月十九日備
      忘錄乙份、未經雙方簽具之電腦軟體授權契約乙份、台北郵局第七二五一號存
      證信函乙份、規格確認書乙份等影本為證，並聲請傳訊證人張笑夢。
乙、被告方面：
  一、聲明：
    （一）原告之訴及假執行之聲請均駁回。
    （二）訴訟費用由原告負擔。
  二、陳述：
    （一）兩造於八十八年四月十四日簽立系爭授權契約時，並無原告所指之「規格
          確認書」存在，是被告否認該文件之真正。
    （二）兩造於八十八年四月十四日所訂立之「電腦軟體授權契約」，業經於八十
          八年五月三十日合意作廢，有兩造所立協議書可稽，原告請求已失所據。
    （三）原告所指之電腦軟體，實則被告迄未完成，且被告亦未曾自原告收取任何
          對價，併予敘明。
  三、證據：提出八十八年五月三十日協議書影本乙份為證。
    理      由
一、原告起訴主張與被告於八十八年四月十四日簽定一紙ＵＮＩＸ中文介面管理系統
    軟體授權契約，依該契約第一條明載：「甲方（即被告）授權乙方（即原告）之
    網路中文控制系統軟體程式系統、名稱、規格、內容、功能、版本及其附隨之技
    術文件及使用手冊」等語，即知被告既將電腦軟體授權與原告，則自負有交付系
    爭電腦軟體之義務，是原告依首揭條文規定，自得向被告請求給付系爭電腦軟體
    ，且第五條載明：「甲方於本契約有效期間對本授權軟體如有更新或改良版本推
    出時，甲方應通知乙方，並提供更新或改良軟體所需之服務」，自上揭約定即知
    被告除負有交付系爭電腦軟體予原告之義務之外，且電腦軟體若經更新或改良，
    亦須係最新之電腦軟體版本，為此依該契約書之約定請求判決如訴之聲明。
二、被告則以：兩造於八十八年四月十四日所訂立之「電腦軟體授權契約」，業經於
    八十八年五月三十日合意作廢，有兩造所立協議書可稽，是原告實無先前之授權
    契約內容請求之權利等語，資為抗辯。
三、經查原告主張於八十八年四月十四日與被告簽具系爭電腦授權契約，並於八十八
    年五月十九日簽立備忘錄，嗣於八十八年五月三十日雙方簽訂協議書等情，業據
    原告提出被告所不爭執之系爭電腦授權契約書、備忘錄及被告所提出之協議書為
    證，堪信此部分事實為真實，茲兩造有爭議者為八十八年五月三十日協議書之效
    方為何？是否發生合意將前揭契約解除（指八十八年四月十四日之系爭電腦契約
    書），茲分述如下：
    （一）按當事人主張有利於已之事實者，就其事實有舉證之責任，民事訴訟法第
          二百七十七條定有明文，又原告於起訴原因已有相當之證明，而被告於抗
          辯事實並無確實證明方法，僅以空言爭執者，當然認定其抗辯事實之非真
          正，而應為被告不利之認定，又原告對於自已主張之事實已為證明之責後
          ，被告對其主張，如抗辯其不實，並提出反對之主張者，則被告對其反對
          之主張，亦應負證明之責，此為舉證責任之分擔原則，最高法院十八年上
          字第一六七九號、同年上字第二八五五號分別著有判例可參，經查原告陳
          述所簽立之八十八年五月三十日協議書係受詐欺所為乙節，惟依證人即原
          告之法定代理人即簽約者甲○○陳述：當初簽約時伊提出二種選擇方式，
          一為伊可將合約（指八十八年四月十四日簽立之系爭電腦契約）作廢不再
          簽訂新約，另為如雙方認為有合作可能則廢舊約再行簽立新約，結果對方
          選擇第二種方法，即舊約作廢另行簽訂新約等語，足見當初雙方所簽訂之
          協議內容是依原告之法定代理人所提供之解決方式擇一為之，況且證人即
          該協議書之見證人張笑夢亦到庭結稱：該協議書之字跡係伊所撰寫，惟內
          容文義係依原告之法定代理人甲○○所提議的等語，若謂原告係受詐欺所
          為，豈有簽約內容均依原告之法定代理人之提議為之理？故原告所辯係受
          詐欺而主張撤銷意思表云云，要無可採。
    （二）第按解釋意思表示，應探求當事人之真意，不得拘泥於所用之辭句，民法
          第九十八條定有明文，又解釋當事人之契約，應於文義上及論理上詳為推
          求，不得拘泥字面，致失當時立約之真意，解釋當事人之契約，應以當事
          人立約當時之真意為準，而真意何在，又應以過去事實及其他一切證據資
          料為斷定之標準，不能拘泥文字致失真意，最高法院十九年上字第五八號
          及三十九年台上字第一０五三號亦著有判例可稽，查所謂「合意解除」乃
          因契約既因當事人雙方意思表示一致而成立，自亦可因互相表示意思一致
          而解除，所謂意思表示一致，無論其為明示或默示，均包括在內，惟在實
          際協議上，亦有「作廢」名稱者，究竟其性質是否即指「合意解除」，則
          不能單依其名稱決定，而應解釋當事人之意思及契約之文義及各種情形加
          以決定，本件依雙方協議書內容所載：「：：之前甲方（指被告）與乙方
          （指原告）於中華民國八十八年四月十四日簽訂之授權書，雙方口頭承諾
          作廢；甲方承諾針對之前之授權書另立新約，由甲方提出另一份針對八十
          八年度擴大內需案之授權書內文：：」等字義，再參以證人即原告之法定
          代理人甲○○陳述：雙方同意將舊約作廢另行立新約為該次協議之選擇方
          式等語，已如前所述，復佐以證人即見證人張笑夢到庭證稱：該次協議內
          容主要係商談將先前之舊約廢除等語，揆諸前開說明，足認簽訂該協議書
          固以「作廢」之名稱，其性質實則為雙方合意將先前授權書解除之意思表
          示，是本件雙方於八十八年四月十四日所簽訂之系爭軟體授權契約，現因
          雙方於八十八年五月三十日另行簽訂協議書合意解除，茲原告對被告依業
          經合意解除之契約請求被告履行該契約內容，自屬無據，應無理由，原告
          之訴既無理由，其假執行之聲請，失所附麗，併予駁回。
四、本件事證已臻明確，兩造其餘攻擊防禦方法，於本件判決結果不生影響，自無庸
    再予一一審酌，附此敘明。
五、結論：原告之訴為無理由，依民事訴訟法第七十八條，判決如主文。
中      華      民      國    八十九    年      一      月     二十七   日
                                            民事第四庭法      官  陳博文
右為正本係照原本作成
如對本判決上訴，須於判決送達後廿日內向本院提出上訴狀
中      華      民      國    八十九    年      一      月     二十七   日
                                                      法院書記官 蘇彥宇


司法院資訊處製作；財團法人民間司法改革基金會備份。
